【裁判字號】    96,訴更,10
【裁判日期】    970321
【裁判案由】    侵權行為損害賠償
【裁判全文】
臺灣板橋地方法院民事判決              96年度訴更字第10號
原      告  甲○○
被      告  乙○○
訴訟代理人  毛英富律師
上列當事人間請求侵權行為損害賠償事件，本院於民國96年8 月
28日裁定駁回，原告不服提起抗告，經臺灣高等法院96年度抗字
第1635號廢棄原裁定，本院於97年2 月26日言詞辯論終結，判決
如下：
    主  文
原告之訴駁回。
訴訟費用由原告負擔。
    事實及理由
一、本件原告起訴主張：緣原告於民國87年9 月25日受雇於美商
    美國安泰人壽保險股份有限公司臺灣分公司（以下簡稱：安
    泰人壽公司），原告因被告毀謗遭調動至TAD70 單位。而被
    告將誹謗文件以電子郵件寄予單位同仁，並以投影機放映誹
    謗文，開會時宣佈原告罵訴外人江安修衣冠禽獸，致其名譽
    受損。又被告慫恿主管施壓要求原告撤回告訴，原告堅持不
    願撤回告訴，遂遭取消原告所服務之區域件，嚴重侵害原告
    工作權，致原告受有薪水遞減及職級調降之損失。是原告依
    侵權行為損害賠償之法律關係，請求被告賠償薪資減損新臺
    幣（下同）80萬元及精神慰撫金20萬元。並聲明：被告應給
    付原告100 萬元。
二、被告則以：
（一）按「侵權行為，須以故意或過失不法侵害他人之權利為要
      件」、「關於侵權行為賠償損害之請求權，以受有實際損
      害為成立要件，若絕無損害亦即無賠償之可言」、「損害
      賠償之債，以有損害之發生及有責任原因之事實，並二者
      之間，有相當因果關係為成立要件。故原告所主張損害賠
      償之債，如不合於此項成立要件者，即難謂有損害賠償請
      求權存在」，最高法院17年上字第35號判例、19年上字第
      363 號判例、48年台上字第481 號判例可稽。查原告遭安
      泰人壽公司取消其區域件乙事，與被告無涉。而上開取消
      區域件權限係屬安泰人壽公司，非被告有權決定，微論原
      告主張其區域件遭取消是否足以影響或侵害其工作權或生
      存權，尚有疑異。縱有原告主張情節，亦非被告所為，被
      告自無任何侵害行為可言。至於原告主張被告濫用職權，
      並將誹謗文E-mail給所有同事，以投影機當眾播放誹謗文
      ，早會當眾指名道姓原告罵江安修衣冠禽獸，其名譽嚴重
      受損等情，被告均為否認。
（二）次按侵權行為損害賠償之請求權以受有實際損害為成立要
      件，若實際無損害即無賠償可言；又侵權行為損害賠償以
      有損害之發生及有責任原因之事實，其二者之間須以具有
      相當因果關係為其成立要件。經查，原告未能提出其損害
      賠償之計算式及其具體確實之依據，僅稱「是因為薪水遞
      減跟職級調降共2 年」等語，無從詳細勾稽其真偽。而原
      告調職TAD70 單位後，遭安泰人壽公司取消其區域件，係
      來自安泰人壽公司授權之區部單位主管決定，被告無權置
      喙，遑論原告被調職取消區域件，不能認為受有損害，則
      原告主張約略有100 萬元損害云云，顯非足採等語，資為
      抗辯。
（三）聲明：原告之訴駁回。
三、原告起訴主張其於87年9 月25日受雇於美商人壽公司，因被
    告毀謗遭調動至TAD70 單位，而被告將誹謗文件以電子郵件
    寄予單位同仁，並以投影機放映誹謗文，開會時宣佈原告罵
    訴外人江安修衣冠禽獸，致其名譽受損，又被告慫恿主管施
    壓要求原告撤回告訴，原告堅持不願撤回告訴，遂遭取消原
    告所服務之區域件，嚴重侵害原告工作權，致原告受有薪水
    遞減及職級調降之損失，是原告依侵權行為損害賠償之法律
    關係，請求被告賠償薪資減損80萬元及精神慰撫金20萬元共
    計100 萬元等語，被告則以前開情詞資為抗辯，是本件所應
    審究者，為被告是否有不法侵害原告之權利，而應負侵權行
    為責任之事實，茲敘述如下。
四、按因故意或過失，不法侵害他人之權利者，負損害賠償責任
    ；故意以背於善良風俗之方法，加損害於他人者亦同，民法
    第184 條第1 項定有明文。又侵權行為所發生之損害賠償請
    求權，以有故意或過失不法侵害他人權利，或故意以背於善
    良風俗之方法，加損害於他人為其成立要件，若其行為並無
    故意或過失，並非不法行為，自無賠償可言，最高法院54年
    台上字第1523號著有判例足參。是民法侵權行為之成立，必
    須賠償義務人具有故意或過失，不法侵害他人權利，或故意
    以背於善良風俗之方法，加損害於他人之行為存在為前題，
    而此部分，屬於有利於原告之事實，依舉證責任分配而言，
    自應由原告負舉證之責。是原告主張被告有不法侵害其工作
    權，致其受有薪水遞減及職級調降之損失，而應負侵權行為
    責任，自應由原告就其主張負舉證之責。
五、查原告主張其因被告毀謗遭調動至TAD70 單位，而被告將誹
    謗文件以電子郵件寄予單位同仁，並以投影機放映誹謗文，
    開會時宣佈原告罵訴外人江安修衣冠禽獸，又被告慫恿主管
    施壓要求原告撤回告訴，原告堅持不願撤回告訴，遂遭取消
    原告所服務之區域件等情，已未見原告舉證證明被告確有上
    述行為，且倘原告所述被告有上開行為等情屬實，然其對被
    告所為確有嚴重侵害其工作權，且致其受有薪水遞減及職級
    調降之損失乙節，亦未見舉證以實其說，即難認原告薪水遞
    減及職級調降之損失與被告有何關連，是原告依侵權行為之
    法律關係，請求被告負損害賠償責任，即屬無據。從而，原
    告未能就其名譽受損、薪水遞減及職級調降之損失，與被告
    之行為間有何因果關係舉證以實其說，原告之主張尚乏依據
    ，不足採信，其請求被告賠償薪資減損80萬元，尚難准許，
    應予駁回。
六、次按「不法侵害他人之身體、健康、名譽、自由、信用、隱
    私、貞操，或不法侵害其他人格法益而情節重大者，被害人
    雖非財產上之損害，亦得請求賠償相當之金額」，民法第19
    5 條第1 項定有明文。本件原告主張其因被告之行為，而受
    有精神損失，是原告請求被告賠償原告20萬元之精神慰撫金
    云云。惟查，本件原告既未能就其所稱因被告之行為導致精
    神受有何種損失之事實舉證以實其說，則其請求被告給付精
    神慰撫金云云，亦欠缺所據，應予駁回。
七、綜上所述，本件原告依侵權行為法律關係，請求被告賠償薪
    資減損80萬元及精神慰撫金20萬元，共計給付其100 萬元，
    為無理由，應予駁回。
八、本件事證已臻明確，兩造其餘攻擊防禦方法及所提證據，核
    與本判決結果不生影響，爰不予一一論列，附此敘明。
據上論結，原告之訴為無理由，依民事訴訟法第78條規定，判決
如主文。
中    華    民    國    97    年    3     月    21    日
                  民事第三庭    法  官  邱靜琪
以上正本係照原本作成
如對本判決上訴，須於判決送達後20日內向本院提出上訴狀
中    華    民    國    97    年    3     月    21    日
                                書記官  白俊傑


司法院資訊處製作；財團法人民間司法改革基金會備份。
